【裁判字號】    97,台非,136
【裁判日期】    970410
【裁判案由】    詐欺
【裁判全文】
最高法院刑事判決              九十七年度台非字第一三六號
上  訴  人  最高法院檢察署檢察總長
被      告  甲○○
上列上訴人因被告詐欺案件，對於台灣屏東地方法院中華民國九
十六年九月二十六日第一審確定簡易判決（九十六年度簡字第一
三一七號），認為違法，提起非常上訴，本院判決如下：
    主  文
原判決關於違背法令部分撤銷。
    理  由
非常上訴理由稱：「一、按判決不適用法則或適用不當者，為違
背法令，刑事訴訟法第三百七十八條定有明文。次按『本條例施
行前，經通緝而未於中華民國九十六年十二月三十一日以前自動
歸案接受偵查、審判或執行者，不得依本條例減刑。』『本條例
自中華民國九十六年七月十六日施行。』中華民國九十六年罪犯
減刑條例第五條及第十六條亦分別著有明文。二、經查本件被告
甲○○因上開（詐欺）案件，經台灣屏東地方法院檢察署於中華
民國九十六年罪犯減刑條例施行前之九十六年四月十六日通緝，
嗣於該條例施行後之同年七月二十六日緝獲，有台灣屏東地方法
院檢察署九十六年四月十六日屏檢光（偵）日緝字第三七七號通
緝書及高雄市政府警察局九十六年七月二十六日高市警保大偵專
字第○九六○○四三六一一號通緝案件移送書可考，故本件被告
並非自動歸案接受偵查、審判或執行，依首開規定，自不得依中
華民國九十六年罪犯減刑條例減刑，原確定判決竟誤依中華民國
九十六年罪犯減刑條例減輕其刑，自有適用法則不當之違法。三
、爰依刑事訴訟法第四百四十一條、第四百四十三條提起非常上
訴，以資糾正。」等語。
本院按中華民國九十六年罪犯減刑條例係於民國九十六年七月十
六日施行（同條例第十六條參照），其第五條就通緝犯之減刑，
特別規定：「本條例施行前，經通緝而未於中華民國九十六年十
二月三十一日以前自動歸案接受偵查、審判或執行者，不得依本
條例減刑。」則有關通緝犯之減刑，自應優先適用上開規定。凡
九十六年七月十六日以前在程序各階段經通緝之被告或受刑人，
必須已於九十六年十二月三十一日以前自動歸案者，始得適用上
開規定減刑；如非自動歸案，而係通緝到案者，即不在適用之列
。原判決以被告所犯幫助詐欺之犯罪時間係在九十六年四月二十
四日以前，合於中華民國九十六年罪犯減刑條例所定減刑條件，
而依該條例予以減刑（判處有期徒刑三月減為有期徒刑一月又十
五日）。惟被告於偵查中因逃亡，經台灣屏東地方法院檢察署九
十六年四月十六日屏檢光偵日緝字第三七七號通緝書發布通緝，
嗣於九十六年七月二十六日下午始為高雄市政府警察局保安大隊
特勤中隊緝獲，有附於偵查卷（九十六年度偵緝字第三七九號）
內之高雄市政府警察局通緝案件移送書、高雄市政府警察局保安
大隊解送人犯報告書、詢問（調查）筆錄、查捕逃犯作業查詢表
、全國刑案資料查註表及台灣屏東地方法院檢察署撤銷通緝書（
九十六年七月三十一日屏檢光日銷字第八二四號）等可按。被告
既係經通緝到案，而非自動歸案接受偵查，揆諸上開說明，即不
得依中華民國九十六年罪犯減刑條例予以減刑。乃原判決疏未注
意及此，遽就被告所犯該罪予以減刑，自有適用法則不當之違法
。案經確定，非常上訴意旨執以指摘，洵有理由。惟原判決尚非
不利於被告，應由本院將原判決關於違背法令部分撤銷，以資糾
正。
據上論結，應依刑事訴訟法第四百四十七條第一項第一款前段，
判決如主文。
中    華    民    國  九十七  年    四    月    十    日
                      最高法院刑事第八庭
                          審判長法官  謝  俊  雄
                                法官  陳  世  雄
                                法官  魏  新  和
                                法官  吳  信  銘
                                法官  徐  文  亮
      本件正本證明與原本無異
                                      書  記  官
中    華    民    國  九十七  年    四    月   十五   日
                                                      Ｋ


司法院資訊處製作；財團法人民間司法改革基金會備份。
